【裁判字號】    95,交聲,267
【裁判日期】    950602
【裁判案由】    聲明異議
【裁判全文】
臺灣臺中地方法院交通事件裁定         95年度交聲字第267號
原處分機關  交通部公路總局臺中區監理所
異議人即
受處分人    甲○○
上列受處分人因違反道路交通管理處罰條例案件，對於交通部公
路總局臺中區監理所民國95年2月17日所為之裁決 (原處分案號
：中監違字第裁60－ACV468587號裁決書)，聲明異議，本院裁定
如下：
    主  文
原處分撤銷。
甲○○不罰。
    理  由
一、原處分機關交通部公路總局臺中區監理所係以：異議人即受
    處分人甲○○駕駛之車牌號碼Ｖ六－三九三三號自用小客車
    於民國九十四年四月三日下午一時五十五分許，行經臺北市
    ○○路，因「未領有駕駛執照駕車」之交通違規行為，乃依
    道路交通管理處罰條例第二十一條第一項第一款規定，裁處
    罰鍰新臺幣（下同）一萬二千元。
二、本件聲明異議意旨略以：異議人於八十六年間曾遺失身分證
    、駕照等重要證件，本件違規之車牌號碼Ｖ六－三九三三號
    自用小客車並非異議人本人或親友所有，異議人之住所地、
    戶籍地及工作地均在臺中市，異議人從未於上開時地為上開
    交通違規行為，且異議人上開證件遺失後，亦曾遭不肖歹徒
    冒用，足證異議人確非實際違規之人，爰聲明異議等語。
三、按汽車駕駛人，未領有駕駛執照駕車者，處六千元以上一萬
    二千元以下罰鍰。道路交通管理處罰條例第二十一條第一項
    第一款定有明文。本件原處分機關認定受處分人甲○○有如
    交通部公路總局臺中市監理站九十五年二月十七日所為中監
    違字第裁六０─ＡＣＶ四六八五八七號裁決書所載舉發違規
    事實欄所示之違規行為，雖有舉發違反道路交通管理事件通
    知單與裁決書各二紙為憑，而原製單員警函復交通部公路總
    局臺中區監理所之函文說明載明：「本案經查，旨揭車輛於
    被舉發時、地確實有無照駕駛之情形，為員警當場攔停，雖
    異議人稱證件遭冒用，惟未提供任何報案資料，故本案依法
    舉發並無違誤之處，建請依法裁處」，此有臺北市政府警察
    局中山分局九十五年三月三十日北市警中分交字第０九五三
    一二七七一００號函一份在卷可佐。惟查：本件經受處分人
    到庭陳稱：其係通訊行老闆，每天都必須看店，其所開之店
    在臺中，遂不可能於案發當天跑到臺北，其於五年內只有到
    臺北出庭四、五次，因該案之被害人以其涉有妨害名譽罪嫌
    為由，向臺灣士林地方法院檢察署提起告訴，惟該被害人指
    認該案並非其所為，而該案亦已經臺灣士林地方法院檢察署
    檢察官以上情為由為不起訴處分；其曾於八十六年間遺失身
    分證及駕照，而上開證件可能遭人冒用，且此情況不止一次
    ，交通案件還有很多件，但行為地都不在臺中，其沒有收到
    罰單，都是收到裁決書才知道，其亦不知號車牌號碼Ｖ六－
    三九三三號自用小客車係何人所有；而其與登記為該車車主
    之乙○○認識，因乙○○係其當兵同事之友人，係放假到Ｋ
    ＴＶ認識的，而乙○○曾於購買車子時找其父作保，可能知
    悉其年籍資料，乙○○好像是住臺北，且好像是上開臺灣士
    林地方法院檢察署妨害名譽案件冒用其身分之行為人，該案
    之被害人有拿照片供其指認等語（見本院九十五年五月二日
    庭訊筆錄）。就其證件遺失一節，核與國民身分證異動紀錄
    資料查詢結果註記受處分人曾於八十六年十一月三日補證等
    情相符。又本件駕駛之車牌號碼Ｖ六－三九三三號自用小客
    車係登記於乙○○名下，且係由基隆監理站管轄，有公路監
    理電子網站汽車車籍查詢結果一紙附卷可稽，核與受處分人
    所辯該車輛並非其所有等情相符。而聲請人確有因妨害名譽
    案件，經臺灣士林地方法院檢察署檢察官於九十三年十月三
    日以九十三年度偵字第六０四六、七００七號不起訴處分一
    節，有該不起訴處分書一份在卷可參。上開妨害名譽案件之
    告訴人許麗梅於該案偵查中指認受處分人時陳稱：「我看過
    他的身分證影本，名字跟身分證字號都一樣，可是臉孔不是
    庭上此人」等語，而受處分人於該案偵查中亦陳稱：並非其
    所為，而其於八十六年間有遺失過身分證一次，在臺中縣警
    察局沙鹿派出所報案的，至於告訴人所提供之被告照片，係
    渠於服志願役時部隊同事之朋友，當時同事之那位朋友在臺
    中租房子，曾借予其房間居住，可能係那位同事友人偷走身
    分證等語，有上開臺灣士林地方法院檢察署不起訴處分書可
    參，核與受處分人所辯以其曾遭冒用其身分等情相符。再者
    ，經本院依卷附一紙舉發違規通知單上「甲○○」之簽名形
    式，與受處分人異議狀上之簽名，以及於九十五年五月二日
    在本院當庭親自書寫之簽名形式，互相核對、比較之結果，
    其間有關運筆、勾取、轉折及書寫之慣性等處，均不相同，
    亦難認為係屬同一人所為。是以受處分人前揭所辯尚非無據
    ，堪以採信。
五、綜上，本院依據卷附證據資料，仍無從認定受處分人即為本
    件交通違規之汽車駕駛人，原處分機關交通部公路總局臺中
    區監理所遽予裁罰，容有未洽。本件異議為有理由，原處分
     應予撤銷，由本院另為受處分人不罰之諭知。
六、據上論斷，應依道路交通管理處罰條例第八十七條第二項、
    道路交通案件處理辦法第二十條，裁定如主文。
中    華    民    國    95    年    6    月    2    日
                  交通法庭法  官  陳  葳
上正本證明與原本無異。
如不服本裁定，應於送達後五日內，向本院提出抗告狀。
                           書記官 張雅如
中    華    民    國    95    年    6    月    2    日


司法院資訊處製作；財團法人民間司法改革基金會備份。
